臺灣彰化地方法院刑事判決　　　　　　 95年度交訴字第107號
公　訴　人　臺灣彰化地方法院檢察署檢察官
被　　　告　甲○○
選任辯護人　鄭秀珠律師
上列被告因公共危險案件，經檢察官提起公訴（九十五年度偵字
第三九三七號），被告於準備程序中就被訴事實為有罪之陳述，
經告知簡式審判程序之旨，並聽取公訴人、被告、辯護人之意見
後，由本院合議庭裁定由受命法官獨任進行簡式審判程序，判決
如下：
    主  文
甲○○駕駛動力交通工具肇事，致人受傷而逃逸，處有期徒刑陸
月，如易科罰金，以銀元佰元即新臺幣玖佰元折算壹日。緩刑
年。
    犯罪事實
一、甲○○於民國95年3月18日20時許，駕駛車號0169─LA號自
    用小客車，沿彰化縣員林鎮○○路○段由北向南方向行駛，
    於同日20時55分許，行經該路段446號前，因行駛過程中，
    跨越行車分向限制線，而與同向行駛由乙○○所騎乘之車號
    YGK─272號重型機車發生擦撞，致乙○○失控後，撞及對向
    由許倉彰所駕駛車號9H─1771號自用小貨車，乙○○因此受
    有多處擦挫傷、右側股骨髕骨骨折、多處撕裂傷等傷害（過
    失傷害部分，未據告訴），於擦撞過程中，甲○○所駕駛自
    用小客車之左側照後鏡亦因此掉落在現場。詎甲○○見肇事
    致人受傷後，雖轉停車並下車查看，惟於員警之現場處理
    時，竟僅佇立於現場觀看而未向員警報告肇事經過並配合調
    查，致員警不知其為肇事者，嗣甲○○駕駛前揭自用小客車
    速行離去而逃逸。嗣經警調閱路口監視畫面後，通知甲○○
    到案說明，並依掉落在現場之照後鏡尋獲仍留有擦撞痕跡之
    車號0169─LA號自用小客車，始悉上情。
二、案經彰化縣警察局員林分局報請臺灣彰化地方法院檢察署檢
    察官偵查起訴。
    理  由
一、上揭駕車肇事逃逸之犯罪事實，業據被告甲○○於本院審理
    時坦承不諱；且被告於上揭時、地，駕車肇事致被害人乙○
    ○於傷等情，業據被害人乙○○於警詢時證述綦詳，復經證
    人即處理本件事故之員警涂信仲證述屬實，且有交通事故現
    場圖、調查表及被害人乙○○提出之診斷證明書在卷可稽；
    此外，並有道路交通事故現場圖、道路交通事故調查報告表
    （一）、（二）、肇事現場照片及車損照片共十六幀附卷可
    稽。按汽車駕駛人駕駛汽車肇事致人受傷或死亡，應即採取
    救護或其他必要措施，並向警察機關報告，不得駛離或逃逸
    ，道路交通管理處罰條例第六十二條第一項（後於九十四年
    十二月二十八日經修正改列於同條第三、四項，並修正部分
    文字，且自九十五年七月一日起施行）定有明文。又因道路
    交通事故之發生，常非於己之鄰親家里，時有告救不能情事
    ，乃科以肇事者須即採取救護或其他必要措施，並應向警察
    機關報告之法定義務，以防因就醫延誤致生無謂傷亡，並俾
    得通知傷亡者家屬到場，以明責任，是凡肇事人於行車肇事
    致人受傷或死亡，未即採取救護或其他必要措施，並向警察
    機關報告，即駕車逃逸者，均應依該規定處罰，至其嗣後是
    否受刑事訴追及已否與被害人達成民事和解，賠償損失，對
    其應受處罰乙節，並不生影響。職是之故，汽車駕駛人駕駛
    汽車肇事，不論其責任之歸屬為何，即有義務留在肇事現場
    ，採取救護或其他必要措施，並向警察機關報告，以維護他
    人之生命與其他用路人之交通安全。其立法目的，既係促使
    駕駛人於肇事致死傷後，能對被害人即時救護，報告警察機
    關，以減少死傷，是該罪之成立祇以行為人有駕駛動力交通
    工具肇事，致人死傷而逃逸之事實為已足（最高法院九十二
    年度臺上字第四四六八號刑事判決意旨參照）。另按刑法第
    一百八十五條之四肇事逃逸罪，以駕駛動力交通工具肇事，
    有致人死傷而逃逸之事實，為其犯罪構成要件，不以行為人
    明知被害人有死傷情形為必要（最高法院九十一年度台上字
    第一三七號刑事判決意旨參見）。查本件被告駕駛車輛撞擊
    被害人乙○○致其人車倒地，被告雖轉停車及下車查看，
    惟於員警之現場處理時，未向員警報告肇事經過並配合調查
    ，即速行駕車離去，經警調閱路口監視畫面後始查獲被告，
    其肇事逃逸乙情應可認定，綜上足認被告於本院審理中所為
    之自白核與事實相符，足堪採信，本件事證明確，是被告肇
    事逃逸之犯行洵堪認定。
二、查我國刑法於九十四年二月二日修正公布，九十五年七月一
    日施行（下稱新法；修正前刑法下稱舊法）後，依最高法院
    九十五年度第八次刑事庭會議決議之決議內容，有關新舊法
    之適用原則如下：
　(一)新法第二條第一項之規定，係規範行為後法律變更所生新舊
    法律比較適用之準據法，於新法施行後，應適用新法第二條
    第一項之規定，為「從舊從輕」之比較。
  (二)基於罪刑法定原則及法律不溯及既往原則，行為之處罰，以
    行為時之法律有明文規定者為限，必行為時與行為後之法律
    均有處罰之規定，始有新法第二條第一項之適用。
  (三)比較時應就罪刑有關之共犯、未遂犯、想像競合犯、牽連犯
    、連續犯、結合犯，以及累犯加重、自首減輕暨其他法定加
    減原因（如身分加減）與加減例等一切情形，綜其全部罪刑
    之結果而為比較。
三、核被告甲○○所為，係犯刑法第一百八十五條之四之肇事逃
    逸罪。又本件被告行為後，刑法關於易科罰金之規定已有修
    正，依前揭最高法院九十五年度第八次刑事庭會議決議內容
    ，應綜其全部罪刑之結果而為比較後，始得判斷應適用新法
    或舊法，經本院為如附表所示之比較後，認本件依刑法第二
    條第一項前段，就以下易科罰金之適用，應依舊法。爰審酌
    被告平日之素行、犯罪之情節，及念其犯罪後業與被害人達
    成和解（有彰化縣員林鎮調解委員會調解書一紙在卷可佐）
    取得被害人諒解、所生危害之程度及犯罪後坦承犯行、態度
    尚屬良好等一切情狀，量處如主文所示之刑，並諭知易科罰
    金之折算標準。末查被告前未曾因故意犯罪受有期徒刑以上
    刑之宣告，有臺灣高等法院被告前案紀錄表及臺灣彰化地方
    法院檢察署刑案資料查註紀錄表各一份在卷可按，被告偶因
    一時失慮致罹本件刑典，其經此偵審科刑之教訓後，當知所
    警惕，而無再犯之虞，本院認所宣告之刑，以暫不執行為適
    當，爰併諭知緩刑三年（依最高法院九十五年度第八次刑事
    庭會議決議七、所示「緩刑：犯罪在新法施行前，新法施行
    後，緩刑之宣告，應適用新法第七十四條之規定」），以啟
    自新。
據上論斷，應依刑事訴訟法第二百七十三條之一第一項、第二百
九十九條第一項前段，刑法第二條第一項前段，第一百八十五條
之四、修正前刑法第四十一條第一項前段、刑法第七十四條第一
項第一款，修正刪除前罰金罰鍰提高標準條例第二條，判決如主
文。
本案經檢察官吳宗達到庭執行職務。
中    華    民    國    96   年    3    月     21     日
                  刑事第五庭       法   官     吳俊螢
以上正本證明與原本無異。
如不服本判決，應於判決送達後十日內向本院提出上訴狀 (須附
繕本 )，上訴於臺灣高等法院臺中分院。
告訴人或被害人對於判決如有不服具備理由請求檢察官上訴者，
其上訴期間之計算係以檢察官收受判決正本之日期為準。
中    華    民    國    96   年    3    月     21     日
                                    書記官     林怡吟
附錄論罪科刑法條
刑法第一百八十五條之四：
駕駛動力交通工具肇事，致人死傷而逃逸者，處六月以上五年以
下有期徒刑。
附    表
┌──┬─────┬─────────────────────────┐
│編號│修正事項  │  以各別修正事項討論新、舊法之比較適用            │
├──┼─────┼─────────────────────────┤
│ 一 │易科罰金部│刑法第四十一條第一項前段關於得易科罰金之規定，修正│
│    │分        │前係以「因身體、教育、職業、家庭之關係或其他正當事│
│    │          │由，執行顯有困難」為其要件，新法則刪除此要件，修正│
│    │          │理由說明上述規定限制過嚴，欠缺彈性，與易科罰金制度│
│    │          │旨在救濟短期自由刑流弊之旨趣不符，且刪除該要件後使│
│    │          │檢察官得視具體個案審酌宜否易科罰金，更符告易科罰金│
│    │          │制度之意旨。另修正前刑法第四十一條第一項前段配合罰│
│    │          │金罰鍰提高標準條例第二條（現已刪除）之規定，係以「│
│    │          │銀元三百元即新臺幣九百元折算一日」為易科罰金之折算│
│    │          │標準，至修正後之刑法第四十一條第一項乃係以「新臺幣│
│    │          │一千元、二千元或三千元折算一日」為易科罰金之折算標│
│    │          │準。而觀諸歷年來之實務運作情形，在法院宣告易科罰金│
│    │          │折算標準之案件，檢察官執行時乃以准予易科罰金為原則│
│    │          │，不准易科罰金為例外，是以比較修法前後之規定，應認│
│    │          │修正後刑法第四十一條第一項前段提高易科罰金之折算標│
│    │          │準之適用，對於行為人而言較為不利，依刑法第二條第一│
│    │          │項前段之規定，應適用舊法之規定。                  │
├──┴─────┴─────────────────────────┤
│總結：本案經綜合前開結果，認仍應適用舊法之規定。                    │
└──────────────────────────────────┘
